臺灣新竹地方法院民事判決  
109年度重訴字第150號
原      告  劉興陞  
            劉胡雲月
            洪婉玲  
            莊晨    
            莊晴    
            莊心羽  
兼  上  三
人  共  同
法定代理人  劉玉蓮  
            莊德博  
共      同
訴訟代理人  戴愛芬律師
被      告  劉興隆  
            劉興昌  

            劉興錡  
            劉木漢  


共      同
訴訟代理人  曾桂釵律師                      
複  代理人  柯雯心
上列當事人間請求損害賠償事件，原告提起刑事附帶民事訴訟，
經本院刑事庭裁定移送前來（108年度附民字第560號），本院於
民國110年1月8日言詞辯論終結，判決如下：
    主      文
被告子○○、壬○○、丑○○、己○○應連帶給付原告癸○○新臺幣肆萬捌
仟壹佰伍拾元；原告辛○○○新臺幣參萬玖仟柒佰貳拾元；原告甲○○新臺幣貳萬元；原告庚○○新臺幣貳萬陸仟柒佰伍拾元；原告戊○○新臺幣壹萬元，及自民國一○八年十二月三日起，均至清償日止
，按年息百分之五計算之利息。
原告其餘之訴駁回。
訴訟費用由原告負擔。
本判決第一項，得假執行。但被告子○○、壬○○、丑○○、己○○，如
各以新臺幣肆萬捌仟壹佰伍拾元為原告癸○○；以新臺幣參萬玖仟
柒佰貳拾元為原告辛○○○；以新臺幣貳萬元為原告甲○○；以新臺
幣貳萬陸仟柒佰伍拾元為原告庚○○；以新臺幣貳萬元為原告戊○○
預供擔保，得免為假執行。
原告其餘假執行之聲請駁回。
    事實及理由
壹、程序方面
　　原告起訴時雖以劉濟彰為本件被告，提起刑事附帶民事訴訟
    ，請求劉濟彰應與被告等人就原告所受損害負連帶賠償責任
    （附民卷第7至9頁）。嗣經本院刑事庭審理後，就劉濟彰所
    為以108年度易字第792號刑事判決諭知無罪，並以108年度
    附民字第560號刑事附帶民事判決將劉濟彰部分駁回（附民
    卷第101至102頁），是原告起訴請求劉濟彰連帶賠償部分，
    既經判決駁回，已非本院審理範圍，合先敘明。
貳、實體方面
一、原告主張：
（一）被告等人與原告癸○○為兄弟關係，原告辛○○○為原告癸○○
      之妻子，原告庚○○、戊○○為原告癸○○之女兒及女婿。被告
      等人於民國107年4月5日19時55分許，未經原告等人之同
      意，不顧其等之抵抗，侵入原告等人位於新竹縣竹東鎮竹
      美路住處後，被告等人已徒手揮拳、拉扯、推擠或腳踢之
      方式毆打原告癸○○、辛○○○、庚○○、戊○○及癸○○兒子女友
      甲○○，致原告癸○○受有胸壁、腹壁、左上臂、右前臂、左
      髖部、左大腿挫傷等傷害；原告辛○○○受有頭部挫傷之傷
      害；原告甲○○受有右前臂、右小腿挫擦傷、右腰擦傷、頭
      部挫傷；原告庚○○受有臉部挫傷、左手挫擦傷、右手第5
      指指甲部分斷裂之傷害；原告戊○○受有臉部及左手挫擦傷
      等傷害。又原告戊○○、庚○○之未成年子女丙○、丁○、乙○○
      在場目睹被告等人上開行為，身心受創，嚴重影響其身心
      發展。另原告癸○○、劉胡月雲、庚○○嗣於同日21時許前往
      馬偕醫院診治時，被告子○○又以：「我不會讓你們好過、
      活該被打」等語，致原告癸○○、劉胡月雲、庚○○心生畏懼
      ，無法入眠。為此，被告等人前揭所為，應對原告等人各
      負共同侵權行為之連帶賠償責任。
（二）原告等人得請求被告賠償之金額如下：
　１、原告癸○○得請求被告賠償新臺幣（下同）4,008,150元：
　　⑴醫藥、停車及加油費用8,150元：
　　　原告癸○○因遭被告等人毆打致其受有嚴重傷勢，需長期追
      蹤治療，支出醫療費、停車費及加油費8,150元。
　　⑵精神慰撫金4,000,000元：
　　　被告等人不顧親情倫常輩分，竟仍集體毆打已76歲高齡甫
      進行白內障摘除手術尚在休養階段之原告癸○○，致原告癸○○受此傷害疼痛難耐，且被告子○○長期違法居住在原告癸○○住處樓上，拒不搬離，實已影響原告癸○○之生活，又恐
      被告子○○再次襲擊原告癸○○，不敢再居住在住處，深怕再
      遭被告等人攻擊，甚且出現失眠焦慮憂鬱等情況，自得請
      求被告給付精神慰撫金4,000,000元。
　２、原告辛○○○得請求被告賠償4,004,720元：
　　⑴醫藥費用4,720元：
　　　原告辛○○○因遭被告等人毆打成傷，往返醫療院所支出醫
      療費用4,720元。
　　⑵精神慰撫金4,000,000元：
　　　原告辛○○○為原告癸○○妻子，長年居住在住處，從未與被
      告等人有何過節，事發時已達76歲高齡，手無縛雞之力，
      竟遭被告等人群體圍毆，頭部受有嚴重之挫傷，內心受到
      莫大驚嚇，已嚴重影響作息，只得隨原告癸○○遷往女婿戊○○住處居住，深怕再遭被告等人襲擊，且因長期失眠致其
      前往精神科就診，出現失眠焦慮憂鬱等情況，自得請求被
      告給付精神慰撫金4,000,000元。
　３、原告甲○○得請求被告賠償精神慰撫金600,000元：
　　　原告甲○○非劉家媳婦，不清楚劉家恩怨，僅因事發當時在
      原告癸○○住處，即遭被告等人毆打，又遭被告己○○破門後
      竟觸摸原告甲○○胸部，致其大聲尖叫，使原告甲○○身心受
      創嚴重，長期失眠、焦慮、憂鬱，自得請求被告賠償精神
      慰撫金600,000元。
　４、原告庚○○得請求被告賠償2,506,750元：
　　⑴醫藥、停車及加油費用6,750元：
　　　原告庚○○因遭被告等人毆打成傷，支出醫療、停車及加油
      費用6,750元。
　　⑵精神慰撫金2,500,000元：
　　　原告庚○○因遭被告等人毆打，致其心生畏懼，到致長期失
      眠、焦慮、憂鬱之情況，自得請求被告賠償精神慰撫金2,
      500,000元。
　５、原告戊○○得請求精神慰撫金2,500,000元：
　　　原告戊○○因遭被告等人毆打，且妻子庚○○遭受攻擊及子女
      丁○、丙○、乙○○等人目睹惡行，身心受有嚴重心理受創，
      致其心生恐懼，在家裝設監視器，並將圍牆增高，足見原
      告等人內心極度痛苦，自得請求被告賠償精神慰撫金2,50
      0,000元。　　　
　６、原告丙○、丁○、乙○○各得請精神慰撫金1,000,000元：
　　　原告丙○、丁○、乙○○因目睹被告等人上開惡行，致其等身
      心受創，且被告丑○○還強行搶走原告庚○○、丁○支手機，
      阻止原告等人存證，並出言恐嚇原告丙○、丁○、乙○○等人
      ，致原告乙○○目睹此事內心限縮，不敢面對人群，迄今瑟
      縮在家；致原告丁○國中會考表現不佳，考試表現失常，
      未能考取第一志願；致原告丙○無法專心學習，年僅10歲
      便害怕人群，則被告等人所為已影響原告丙○、丁○、乙○○
      身心發展，各得請求被告賠償精神慰撫金1,000,000元。
（三）為此，爰依民法第184條第1項、第185條、第193條、第19
      5條之規定，請求被告等人應連帶賠償原告等人上開數額
      。並聲明：
　１、被告等人應連帶給付原告癸○○4,008,150元，及自起訴狀繕
      本送達翌日起至清償日止，按年息百分之5計算之利息。
　２、被告等人應連帶給付原告辛○○○4,004,720元，及自起訴狀
      繕本送達翌日起至清償日止，按年息百分之5計算之利息
      。
　３、被告等人應連帶給付原告甲○○600,000元，及自起訴狀繕本
      送達翌日起至清償日止，按年息百分之5計算之利息。
　４、被告等人應連帶給付原告庚○○2,506,750元，及自起訴狀繕
      本送達翌日起至清償日止，按年息百分之5計算之利息。
　５、被告等人應連帶給付原告戊○○2,500,000元，及自起訴狀繕
      本送達翌日起至清償日止，按年息百分之5計算之利息。
　６、被告等人應連帶給付原告丙○、丁○、乙○○各1,000,000元，
      及自起訴狀繕本送達翌日起至清償日止，按年息百分之5
      計算之利息。
　７、願供擔保，請准宣告假執行。
二、被告則以：
（一）被告等人因本件侵權行為，遭本院108年易字第792號刑事
      判決及臺灣高等法院109年上易字第1755號刑事判決判處
      侵入住宅罪、傷害罪共同正犯確定，且對於被告等人提出
      之醫療費用、加油費及停車費之損害不爭執。惟本件源於
      原告癸○○為侵吞家族財產，將該財產以信託為名登記在原
      告庚○○名下，唯一非信託之財產更直接贈與予原告庚○○，
      此經本院106年重訴字第258號所有權移轉登記事件三審定
      讞，嗣因原告癸○○揚言要分火，不讓被告等人進入共同出
      資興建之公廳祭祀，使引爆口角、肢體等衝突，且實際下
      手實施者僅有被告子○○一人，其餘被告壬○○、丑○○、己○○
      僅係因與被告子○○間有犯意聯絡而須就被告子○○所為負擔
      責任，要無所謂集體鬥毆原告癸○○、辛○○○、庚○○、戊○○
      及甲○○等人之情事。又原告癸○○、劉胡月雲、庚○○稱被告
      子○○恐嚇等情，已遭前揭刑事判決查證為不實指控，經判
      決無罪確定。另原告丙○、丁○、乙○○在兩造發生口頭爭論
      時，即已離去現場，隨後丁○返回公廳時，被告等人並未
      傷害其，故其等主張目睹此事顯非事實。
（三）茲就原告等人請求之精神慰撫金為答辯：
　１、原告癸○○所受傷勢均為表面挫傷，傷勢不重，且本件事故
      源於被告等人因清明節當日無法進入公廳祭祀所起之爭議
      ，若非當日受到原告癸○○刺激當不致如此，故原告癸○○請
      求之精神慰撫金過高。
　２、原告辛○○○僅係頭部撞到神桌受有挫傷，又其雖主張因本件
      致其受有失眠、焦慮、憂鬱等情形，然現今精神科就醫普
      遍，尚難僅因其受有本件傷害，遽認其上開精神疾病病癥
      與被告行為有相當因果關係，故原告辛○○○之精神慰撫金
      過高。
　３、原告甲○○雖稱被告己○○有出手觸摸胸部等情，然此與事實
      不符，且非其因本件刑事所受之損害，自無從據此請求賠
      償，又其僅因本件行為受有輕傷，其請求精神慰撫金有過
      高之嫌。
　４、原告庚○○所受傷勢甚微，且其主張因本件行為患有失眠、
      焦慮、憂鬱等情形，言過其實，浮濫利用醫療資源，其請
      求之精神慰撫金過高
　５、原告戊○○與被告子○○相差20餘歲，其對被告子○○施以勾住
      脖子壓制在地，又以拳踢，在被告子○○倒地後仍揮拳未停
      ，顯已逾越正當防衛之範疇，且其所受傷勢甚微，其請求
      之精神慰撫金過高；另其稱被告己○○前往其住處勘查四周
      等情，顯屬過度想像、子虛烏有。　　　
　６、原告乙○○、丁○、丙○是否確因本件事件有不敢面對人群、
      會考失常等情事，是否為真，有無相當因果關係，均有疑
      義。況被告丑○○如有對丁○恐嚇之情事，早已遭原告戊○○
      、庚○○提起告訴，是其等主張請求精神慰撫金各1,000,00
      0元，顯屬無據。
（四）綜上，爰為答辯聲明：
　１、原告癸○○之訴逾8,150元部分駁回。
　２、原告辛○○○之訴逾4,720元部分駁回。
　３、原告甲○○之訴駁回。
　４、原告庚○○之訴逾6,750元部分駁回。
　５、原告戊○○之訴駁回。
　６、原告丙○、丁○、乙○○之訴均駁回。
　７、如受不利宣判，願供擔保，請准免為假執行之宣告。　
三、得心證之理由：
（一）原告主張被告等人於107年4月5日19時55分，未經原告等
      人許可及不顧其等之抵抗，侵入其等位於新竹縣竹東鎮竹
      美路住處後，以徒手揮拳、拉扯、推擠或腳踢之方式毆打
      原告癸○○、辛○○○、庚○○、戊○○、甲○○等人，致原告癸○○
      受有胸壁、腹壁、左上臂、右前臂、左髖部、左大腿挫傷
      等傷害；原告辛○○○受有頭部挫傷之傷害；原告庚○○受有
      臉部挫傷、左手挫擦傷、右手第5指指甲部分斷裂之傷害
      ；原告戊○○受有臉部及左手挫擦傷之傷害；原告甲○○受有
      右前臂、右小腿挫擦傷、右腰擦傷、頭部挫傷等傷害，有
      新竹馬偕醫院診斷證明書、監視器錄影畫面截圖、檢察官
      勘驗筆錄、現場錄影客語譯文、受傷照片等件附於刑事卷
      宗可稽，且為被告等人於刑事程序時坦承不諱，而被告上
      揭行為，業經本院刑事庭108年度易字第792號刑事判決認
      定構成傷害罪之共同正犯及侵入住宅罪，復經臺灣高等法
      院109年度上易字第1755號刑事判決駁回上訴確定，有刑
      事判決書可參（本院卷第13至17頁、第173至191頁），復
      經本院調閱刑事案件影卷，查核無訛，堪信為真。
（二）按依民法第184條第1項前段規定，侵權行為之成立，須行
      為人因故意過失不法侵害他人權利，亦即行為人須具備歸
      責性、違法性，並不法行為與損害間有因果關係，始能成
      立，且主張侵權行為損害賠償請求權之人，對於侵權行為
      之成立要件應負舉證責任（最高法院100年度台上字第328
       號判決意旨參照）。經查：
　１、原告癸○○、劉胡月雲、庚○○主張被告子○○對其等稱：「我
      不會讓你們好過、活該被打」等語，致原告癸○○、劉胡月
      雲、庚○○心生畏懼，無法入眠等情，固據其等在刑事案件
      為指證，惟為被告子○○所否認，然原告癸○○、劉胡月雲、
      庚○○就被告子○○恐嚇之事實，僅有其等證述為佐，且觀之
      其等證述內容，就被告子○○有何恫嚇之言語、恐嚇對象為
      何人、時序先後為何，多有歧異，則其等證述內容是否為
      真，已非無疑。況原告癸○○、劉胡月雲、庚○○與被告子○○
      間，本就因先前財產糾紛及前述傷害情節有所不睦，是其
      等之證述，尚難採信，且此部分之事實亦經本院刑事庭10
      8年度易字第792號刑事判決及臺灣高等法院認定被告子○○
      無罪確定，有上開刑事判決可參，而原告癸○○、劉胡月雲
      、庚○○復未能提出其他證據證明被告子○○確有以言詞對其
      為恐嚇之事實，則原告癸○○、劉胡月雲、庚○○主張被告子
      ○○以言詞對其為恐嚇云云，即無可採。　　　
　２、另原告丙○、丁○、乙○○主張其等因在場目睹被告等人侵入
      住宅及傷害之犯行，致其等身心受創，嚴重影響其身心發
      展等情，則為被告等人所否認，並以原告丙○、乙○○並未
      在現場，且被告等人並未傷害原告丁○等語置辯，經本院
      核閱本件刑事卷宗影卷後，均無原告丙○、乙○○在場目睹
      被告侵入住宅及傷害犯行之事證，而原告丁○雖有在場目
      睹並與被告丑○○有所爭執，有客語譯文可參（偵卷第87至
      90頁），而其等就有何受到驚嚇及心理創傷之事實均未提
      出任何客觀證據相佐，尚難採信。縱其等所述為真，不敢
      面對人群、會考成績不理想等心理狀態，究係因其個人主
      觀因素或其他客觀原因所造成，原因多有，尚難單憑原告
      丙○、丁○、乙○○指述，遽認與被告等人前揭行為有何相當
      因果關係，則原告丙○、丁○、乙○○主張其等因被告等人前
      揭行為，內心受到驚嚇云云，亦無可採。　　　
（三）次按因故意或過失，不法侵害他人之權利者，負損害賠償
      責任；數人共同不法侵害他人之權利者，連帶負損害賠償
      責任；又不法侵害他人之身體或健康者，對於被害人因此
      喪失或減少勞動能力或增加生活上之需要時，應負損害賠
      償責任；不法侵害他人之身體、健康、名譽、自由、信用
      、隱私、貞操，或不法侵害其他人格法益而情節重大者，
      被害人雖非財產上之損害，亦得請求賠償相當之金額，民
      法第184條第1項前段、第185條第1項、第193條第1項、第
      195條第1項分別定有明文。被告等人既各自侵入住宅，並
      基於共同之行為決意，毆打原告癸○○、辛○○○、甲○○、庚○○、戊○○共同不法侵害原告身體、健康權，自應就上開原
      告所受之損害，負連帶賠償責任。茲就原告癸○○、辛○○○
      、甲○○、庚○○、戊○○得請求之損害賠償數額，分敘如下：
　１、醫療、停車及加油費用部分：
　　　原告癸○○、辛○○○、庚○○主張其等因被告等人前揭行為，
      致其等受有傷勢，前往醫療院所就診，並支出醫療、停車
      及加油等費用，致原告癸○○支出8,150元、辛○○○支出4,72
      0元、庚○○支出6,750元等情，業據其提出醫療費用收據、
      停車及加油發票為證（附民卷第43至56頁、第63至74頁、
      第77至94頁），上開費用支出核屬必要之費用，復為被告
      所不爭執，則原告癸○○、辛○○○、庚○○請求被告連帶賠償8
      ,150元、4,720元、6,750元，均有理由，應予准許。
　２、按法院對於非財產上損害之酌定，應斟酌雙方之身分、地
      位、資力與加害之程度及其他各種情形核定相當之數額，
      其金額是否相當，自應依實際加害情形與被害人所受之痛
      苦及雙方之身分、地位、經濟狀況等關係決定之（最高法
      院85年台上字第460號民事裁判意旨參照）。經查，原告
      癸○○、辛○○○、甲○○、庚○○、戊○○遭被告等人侵入住宅後
      並遭其等毆打，致其等身心受損，自得請求賠償精神慰撫
      金。本院審酌原告癸○○、辛○○○、庚○○、戊○○及被告等人
      間為親屬，被告等人因與原告癸○○財產分配問題及分火一
      事有所爭執，未能理性解決紛爭，竟因一時氣憤、失慮而
      擅自侵入住宅，復又共同傷害與糾紛無關之旁人即原告辛○○○、甲○○、庚○○、戊○○等人，及參酌原告癸○○、辛○○○已
      高齡76歲，並酌以原告癸○○務農，108年所得47,455元，
      名下有不動產等財產；原告辛○○○108年無所得資料、名下
      無財產及所得資料；原告甲○○108年有所得105元，名下有
      股票等財產；原告庚○○108年有所得642,434元、名下有不
      動產、汽車等財產；原告戊○○108年有所得366,200元，名
      下有不動產、汽車、股票等財產；被告子○○擔任司機，月
      收入約35,000元，108年有所得357,180元，名下有股票等
      財產；被告壬○○從事開怪手，月收入約40,000元，108年
      有所得507,522元，名下有不動產及汽車等財產；被告丑○○為司機，月收入30,000元108年有所得442,841元，名下
      有不動產及汽車等財產；被告己○○目前退休無工作，目前
      月領勞保月退3萬元，108年有所得99,958元，名下有不動
      產及股票等財產，業據兩造供陳明確，且有兩造稅務電子
      閘門財產所得調件明細表附卷可稽（本院卷第55至115頁
      、第158至159頁、第195至196頁），暨兩造之教育程度、
      身分、地位、被告過失程度、造成損害程度等一切情狀，
      認原告癸○○得請求40,000元、原告辛○○○得請求35,000元
      、原告甲○○、庚○○各得請求20,000元、原告戊○○得請10,0
      00元為適當，逾此數額之請求，為無理由，應予駁回。
　３、從而，原告癸○○得請求被告等人連帶賠償之金額為醫療、
      停車及加油費用8,150元、精神慰撫金40,000元，總計48,
      150元；原告辛○○○得請求被告等人連帶賠償之金額為醫療
      費用4,720元、精神慰撫金35,000，總計39,720元；原告
      甲○○得請求被告等人連帶賠償之金額為精神慰撫金20,000
      元；原告庚○○得請求被告等人連帶賠償之金額為醫療、停
      車及加油費用6,750元、精神慰撫金20,000元，總計26,75
      0元；戊○○得請求被告連帶賠償之金額為精神慰撫金10,00
      0元。
四、綜上所述，原告癸○○、辛○○○、甲○○、庚○○、戊○○得依民法
    第184條第1項、第185條第1項、第193條第1項、第195條第1
    項之規定，得請求被告等人連帶賠償之金額分別為48,150元
    、39,720元、20,000元、26,750元、10,000元，及自起訴狀
    繕本送達之翌日起至清償日止之利息。另原告癸○○、辛○○○
    、庚○○主張其等遭被告子○○恐嚇心生畏懼，及原告丙○、丁○
    、乙○○主張其等因被告等人行為身心受創，則因上開原告未
    能舉證證明確有該等情事存在，復未能證明有何相當因果關
    係，洵屬無據，應予駁回。從而，原告癸○○、辛○○○、甲○○
    、庚○○、戊○○得請求配告連帶給付48,150元、39,720元、20
    ,000元、26,750元、10,000元，及自起訴狀繕本送達翌日即
    108年12月3日起，均至清償日止，按年息百分之5計算之利
    息，洵屬正當，應予准許，至逾此部分之請求，即非有據，
    應予駁回；而原告勝訴部分未逾50萬元，本應由本院就其勝
    訴部分依職權為假執行之宣告，並為供擔保免為假執行之宣
    告；至原告敗訴部分假執行之聲請，則因訴之駁回而失所依
    據，不予准許。
五、本件事證已臻明確，兩造其餘之攻擊或防禦方法及所用之證
    據，經本院斟酌後，認為均不足以影響本判決之結果，爰不
    逐一論列，附此敘明。
六、本件因係原告提起刑事附帶民事訴訟，請求損害賠償事件，
    依法本無須繳納裁判費用，惟經本院刑事庭裁定移送後，因
    於本院民事訴訟程序進行期間，原告丙○、丁○、乙○○非為直
    接被害人而補繳裁判費，是本院於裁判時即為訴訟費用負擔
    之諭知，併此敘明。
七、據上論結，原告之訴一部有理由，一部無理由，依民事訴訟
    法第78條、第389條、第392條，判決如主文。
中　　華　　民　　國　　110 　年　　1 　　月　　29　　日
                  民事第一庭    法　官　王碧瑩
以上正本係照原本作成。　　　　　　　　　
如對本判決上訴，須於判決送達後20日內向本院提出上訴狀。如
委任律師提起上訴者，應一併繳納上訴審裁判費。
中　　華　　民　　國　　110 　年　　1 　　月　　29　　日
                                書記官  嚴翠意